【裁判字號】    94,易,1112
【裁判日期】    950824
【裁判案由】    竊盜等
【裁判全文】
臺灣臺南地方法院刑事判決              94年度易字第1112號
    公  訴  人  臺灣臺南地方法院檢察署檢察官
    被      告  甲○○
上列被告因竊盜等案件，經檢察官提起公訴（九十四年度偵字第
一三五七六號），本院判決如下：
    主  文
甲○○竊盜，累犯，處有期徒刑陸月，如易科罰金，以銀元佰
元即新臺幣玖佰元折算壹日。
    事  實
一、甲○○於民國九十一年間，因竊盜案件，經本院以九十一年
    度易字第一六九九號判處有期徒刑一年，嗣經臺灣高等法院
    臺南分院以九十二年度上易字第五九四號駁回上訴確定，於
    九十三年十二月一日執行完畢出監（起訴書誤載為九十三年
    十二月五日）。詎其仍意圖為自己不法之所有，於上開有期
    徒刑執行完畢後五年內之九十四年十月十九日上午九時二十
    分許，趁乙○○位於臺南市○○路九六巷一七號之住處無人
    在家之際，擅自拿取乙○○放置於門前矮牆上以抹布覆蓋之
    鑰匙開門入內，而無故侵入乙○○上開住宅，並在一樓房間
    內竊取乙○○之岳母丙○○○所刻意放置在皮包內之現金新
    臺幣一百元紙鈔得手後，始行離去。嗣經蘇美蓉返家後查看
    上開房內皮包發現一百元紙鈔不翼而飛，乃查看監視錄影，
    發現甲○○侵入上開住宅後尚在屋內客廳等處走動之畫面，
    因而報警查悉上情。
二、案經乙○○訴由臺南市警察局第六分局報請臺灣臺南地方法
    院檢察署檢察官偵查起訴。
    理  由
一、訊據被告甲○○對於上開時間無故侵入告訴人乙○○前揭住
    宅並著手搜尋財物一節固自白不諱，惟矢口否認竊盜既遂犯
    行，辯稱略以：伊有在客廳翻東西，但沒有拿一百元紙鈔云
    云。經查，告訴人乙○○於偵查中證述：伊家遭竊二次，故
    加裝攝影機，並故意在一樓房間的皮包內放錢，後來發現皮
    包內的一百元不見，才去看監視錄影帶，發現是鄰居甲○○
    竊取的，他是拿伊放在牆上的鑰匙開門入內竊取等語，核與
    證人即與告訴人同住上開住處之丙○○○於本院審理時證述
    ：伊家第二次失竊之後就裝攝影機，然後在一樓的房間內皮
    包放了一張一百元的鈔票，監視錄影畫面裡面只差沒有看到
    他拿那張一百元鈔票，攝影機對的位置是客廳，皮包是放在
    一樓房間裡面，伊每天都會去看那個皮包裡面的錢是否還在
    等情相符；參以被告行竊時間為九十四年十月十九日上午九
    時二十分許，告訴人製作警詢筆錄之時間，則係九十四年十
    月二十日凌晨零時十分許，而據其警詢時指訴：伊是九十四
    年十月十九日晚間六時許返家時發現遭竊，因而前往報案等
    語，依被告行竊、告訴人所稱發現遭竊及警詢時間之緊接，
    告訴人確係在被告行竊當日即已發現無疑；而告訴人家中雖
    裝設監視錄影設備，因無從知悉何時將有人上門行竊，自無
    可能每日返家後即行檢視全天監視錄影畫面以確認有無他人
    進出，從而證人丙○○○所述每日均會檢查刻意放置之一百
    元紙鈔存否以及告訴人乙○○所述係因刻意放置之一百元遭
    竊，始檢視監視錄影畫面發現被告行竊一節，均屬可信。被
    告所辯，顯係卸責之詞，即無足取。本件事證已明，被告犯
    行洵堪認定，應依法論科。至證人丙○○○雖到庭證稱：客
    廳裡面有零錢有一萬多元，監視畫面裡面，也有看到他在拿
    零錢，有將監視錄影帶交給警察，零錢係放在警卷第八頁照
    片左下角位置等語，然經本院審理時當庭勘驗告訴人所提出
    之監視錄影光碟顯示：監視器裝設於客廳上方並朝向門口，
    被告於九十四年十月十九日上午九時二十分二十七秒進入告
    訴人家中客廳，隨即走到畫面左下角並從畫面上消失，之後
    於九時三十一分二十九秒出現在畫面左下角走動到右下角，
    數秒之後又消失在畫面右下角，九時三十一分五十秒又從畫
    面右下角出現往門口出去，左手開門出去，以右手關門等情
    狀，有勘驗結果筆錄可參，未見被告有證人丙○○○所云拿
    取零錢畫面，而未能佐認證人丙○○○上揭所陳內容，附此
    敘明。
三、論罪科刑：
  (一)核被告所為，係犯刑法第三百二十條第一項之竊盜罪、第三
    百零五條之無故侵入他人住宅罪。惟按行為後法律有變更者
    ，適用行為時之法律。但行為後之法律有利於行為人者，適
    用最有利於行為人之法律，九十四年二月二日公布、自九十
    五年七月一日施行之刑法第二條第一項定有明文（刑法第二
    條規定係規範行為後法律變更所生新舊法律比較適用之準據
    法，於新法施行後，應逕適用新法第二條第一項之規定，為
    「從舊從輕」之比較〈最高法院九十五年第八次刑事庭會議
    決議一之(一)〉。）。
  (二)上開刑法第三百二十條第一項及第三百零五條規定之罰金刑
    ，於被告行為後，因刑法施行法增訂第一條之一於九十五年
    七月一日公布施行，而該條規定之適用情形，固與上開條文
    增訂前，適用現行法規所定貨幣單位折算新臺幣條例第二條
    折算新臺幣及罰金罰鍰提高標準條例第一條提高標準，並無
    二致；惟反觀罰金之最低刑度，被告行為後，刑法第三十三
    條第五款亦經修正公布施行（修正公布施行日期同於上開刑
    法第二條），而將修正前僅一元（指銀元，即新臺幣三元，
    再適用罰金罰鍰提高標準條例第一條之規定得提高為十倍，
    即新臺幣三十元）以上之最低刑度，修正提高為新臺幣一千
    元以上，比較被告行為前後之法律適用，顯以行為時之法律
    較有利於被告，自應適用修正前之刑法第三十三條第五款，
    而現行法規所定貨幣單位折算新臺幣條例第二條及罰金罰鍰
    提高標準條例第一條之規定自應併予適用。
  (三)被告所犯上開無故侵入住宅罪及竊盜二罪間，有方法、目的
    之牽連關係，惟被告行為後，刑法第五十五條之「犯一罪而
    其方法或結果之行為犯他罪者，從一重處斷」之規定，業經
    公布刪除（公布施行日期同上開刑法第二條），亦即原規定
    之犯一罪而其方法或結果行為犯他罪之牽連犯情形，應按數
    罪併罰之原則論處，比較新舊法，刪除後之法律適用，並未
    較有利於被告，故本件仍應適用被告行為時即修正前刑法第
    五十五條之規定，認被告應成立牽連犯，而從一重之竊盜罪
    處斷。
  (四)被告有如事實欄一所示之犯罪科刑及執行紀錄，有臺灣高等
    法院被告前案紀錄表在卷可按，其受有期徒刑之執行完畢，
    五年內再故意犯本件有期徒刑以上之罪，依修正前後之刑法
    第四十七條規定，均構成累犯，修正施行後之刑法第四十七
    條規定對被告而言並未較為有利，自應適用修正施行前之刑
    法第四十七條規定論以累犯，並加重其刑。
  (五)爰審酌被告前有竊盜、贓物、恐嚇、傷害等多項刑案前科紀
    錄，亦不斷進出監獄執行刑罰，有臺灣高等法院被告前案紀
    錄表附卷可參，素行不佳，且年輕力壯，不思以正當工作賺
    取生活之資，竟無故侵入他人住宅行竊，危及他人居住及財
    產安全，且犯後仍一再否認竊盜既遂，態度不佳，惟量其所
    竊得財物微少，學歷僅國中畢業等一切情狀，量處如主文所
    示之刑。又被告行為時易科罰金標準，係以修正前刑法第四
    十一條第一項前段「得以一元以上三元以下折算一日」及廢
    止前罰金罰鍰提高標準條例第二條前段「就其原定數額提高
    為一百倍折算一日」為依據，則本件被告行為時之易科罰金
    折算標準，如以銀元三百元折算一日，經折算為新臺幣後，
    應以新臺幣九百元折算為一日。惟九十五年七月一日修正公
    布施行之刑法第四十一條第一項前段關於易科罰金之折算標
    準則為「以新臺幣一千元、二千元或三千元折算一日」，比
    較修正前後之易科罰金折算標準，修正前之規定顯較有利被
    告，自應適用修正前刑法第四十一條第一項前段、廢止前罰
    金罰鍰提高標準條例第二條前段之規定，併諭知易科罰金之
    折算標準。
四、公訴人雖於本院審理程序中請求宣付被告強制工作。惟按保
    安處分係對受處分人將來之危險性所為拘束其身體、自由之
    處置，以達教化與治療之目的，為刑罰之補充制度，本諸法
    治國家保障人權之原理及刑法之保護作用，其法律規定之內
    容，應受比例原則之規範，使保安處分之宣告，與行為人所
    為行為之嚴重性，行為人所表現之危險性，及對行為人未來
    行為之期待性相當，司法院大法官會議釋字第四七一號解釋
    可資參照。本件被告甲○○之犯罪行為雖值非難，惟本院衡
    酌其行為之嚴重性、行為人所表現之危險性及對於未來行為
    之期待性，依憲法比例原則之規範，認本件量處被告如主文
    所示之刑，已足收懲儆之效，未達須以保安處分預防矯治之
    程度，尚無施以強制工作之必要；又按竊盜犯贓物犯保安處
    分條例第二條第四項規定：「應執行之刑未達一年以上者，
    不適用本條例」，本院就被告所量處刑度既未達一年，亦無
    從依前揭條例宣告令被告於刑之執行前入勞動場所強制工作
    ；，均附此敘明。
據上論斷，應依刑事訴訟法第二百九十九條第一項前段，修正施
行後刑法第二條第一項前段、刑法第三百二十條第一項、第三百
零六條第一項、修正前刑法第五十五條、第四十七條、第四十一
條第一項前段，罰金罰鍰提高標準條例第一條前段、廢止前罰金
罰鍰提高標準條例第二條，判決如主文。
本案經檢察官李白松到庭執行職務。
中    華    民    國    95    年    8     月    24    日
                刑事第二庭  審判長法  官  鄭文祺
                                  法  官  林中如
                                  法  官  陳賢德
以上正本證明與原本無異。
如不服本判決，應於收受送達後10日內向本院提出上訴書狀（應
附繕本）。
                                  書記官  王志銘
中    華    民    國    95    年    8     月    25    日
附錄論罪科刑法條
中華民國刑法第三百二十條第一項
意圖為自己或第三人不法之所有，而竊取他人之動產者，為竊盜罪
，處五年以下有期徒刑、拘役或五百元以下罰金。
中華民國刑法第三百零六條第一項
無故侵入他人住宅、建築物或附連圍繞之土地或船艦者，處一年
以下有期徒刑、拘役或三百元以下罰金。


司法院資訊處製作；財團法人民間司法改革基金會備份。
